【裁判字號】    92,家抗,58
【裁判日期】    920529
【裁判案由】    拋棄繼承權
【裁判全文】
臺灣高等法院臺中分院民事裁定  九十二年度家抗字第五八號
      抗  告  人  乙○○
右抗告人因聲明拋棄繼承權事件，對於中華民國九十二年三月十四日臺灣苗栗地方法
院九十二年度繼字第六三號所為裁定，提起抗告，本院裁定如左：
    主      文
原裁定廢棄。
抗告人於原法院之拋棄繼承准予備查。
抗告程序費用由抗告人負擔。
    理      由
一、抗告意旨略以：抗告人因第一順位之繼承人洪慶君於民國（下同）九十二年一月
    七日為拋棄繼承之聲明，並准予備查後始知悉得立於第二順位繼承人之地位取得
    系爭繼承權，原法院認定事實洵為有誤等語。
二、按繼承人得拋棄繼承者，應於知悉其得繼承之時起二個月內以書面向法院為之；
    因他人拋棄繼承而應為繼承之人為限定繼承或拋棄繼承時，應於知悉其得繼承之
    時起二個月內為之，民法第一千一百七十四條第二項、第一千一百七十六條明文
    規定。所謂「知悉其得繼承之時」，在居繼承次順序之繼承人，係指知悉被繼承
    人死亡之事實及其係依法繼承之人，此二個月期間即由此起算。查本件抗告人之
    被繼承人甲○○○係於九十一年十一月十日死亡，有戶籍謄本附於原卷可稽，抗
    告人乃被繼承人甲○○○之父，為位居第二順位之繼承人，而被繼承人之第一順
    位繼承人洪怡君、洪慶君分別於九十一年十二月二日、九十二年一月七日向原法
    院聲明拋棄繼承，有原法院九十一年度繼字第一七八號及九十二年度繼字第一二
    號准予備查函影本各一份在卷可稽，而經本院調取原法院九十二年度繼字第一二
    號卷結果，第一順位繼承人洪慶君確曾於九十二年一月七日拋棄繼承時，以書面
    通知因其拋棄繼承而應為繼承之人即抗告人，另經本院傳訊洪慶君、洪怡君，其
    等均到庭證稱，本件係洪怡君先拋棄繼承，因當時第一順位繼承人尚有洪慶君，
    故洪怡君僅通知洪慶君，待洪慶君決定要拋棄繼承時，始通知抗告人等語明確在
    卷，此通知之順序，在繼承順位上並無不當之處，再參以原法院九十二年度繼字
    第一二號卷內資料，洪慶君之拋棄繼承通知書、繼承權拋棄證書、繼承系統表係
    與拋棄繼承申請書一起於九十二年一月七日送達原法院，堪認洪怡君所證九十二
    年一月七日洪慶君與抗告人及其他親屬始開會決定洪慶君拋棄繼承一情為可採，
    是以抗告人於是時始知悉第一順位之繼承人已全數拋棄繼承，及其得繼承之事實
    ，並自此起算二個月期限，而抗告人於九十二年三月六日向原法院聲明拋棄繼承
    權，並未逾上開法定二個月期間，原法院駁回抗告人本件聲明拋棄繼承，核於法
    未合，抗告人提起本件抗告，為有理由，自應由本院廢棄原裁定，准許抗告人本
    件拋棄繼承准予備查。
三、依民事訴訟法第四百九十二條第二項非訟事件法第八條第一項前段，裁定如主
    文。
中      華      民      國    九十二    年      五      月    二十九    日
~B1家事法庭審判長法  官  童有德
~B2              法  官  黃永泉
~B3              法  官  蔡秉宸
右為正本係照原本作成
如不服本裁定應於裁定送達後十日內向本院提出抗告理由狀（須按他造人數附具繕本
），並繳納抗告裁判費新台幣肆拾伍元及送達用雙掛號郵票拾份（每份拾肆元）。
~B                書記官  蕭玉真
中      華      民      國    九十二    年      六      月      二      日
                                                                        Ｈ


司法院資訊處製作；財團法人民間司法改革基金會備份。
